# 多次交易形成非同一控制下企业合并问题

提问人：lbwl 时间：2016-01-15 16:08:02
甲公司（上市公司）下属一个并购基金（有限合伙企业）持有一个高科技公司A40%股份，目前准备通过增发的方式收购A公司剩下的50%股份，想请教陈版收购后甲公司持有A公司50%，并购基金持有40%，在合并报表行是否可以看成是多次交易形成的非同一控制，基金40%的股权是否可以按照购买日的公允价值重新计量，公允价值与账面价值之间的差额应该计入当期投资收益。另外如果基金公司将这40%股份同时转给甲公司呢，合并报表结果是否和不卖一致。 另外还有个问题，假设我持有一个联营企业40%，他持有A公司40%，这次我又直接收购其60%股份，那么我对这个A公司控制比例是100%还是60%，我通过联营企业哪个40%算不算，同时这件事算不算多次交易形成的非同一控制企业合并，我觉得是，因为最早我通过联营企业也对A公司有重大影响，收购后不管是60%还是100%都形成控制了。但是咨询了下会计师他认为我收购了60%就形成一次性控制，不存在多次 问题，但是我觉得这个从我角度来说也是从重大影响到控制，不知道我们哪种观点对，请陈版指教

回答人：chenyiwei
1 、如果该并购基金由甲公司控制，作为子公司纳入其合并报表范围，则如你所述，在合并报表中可以看成是多次交易形成的非同一控制，基金40%的股权可以按照购买日的公允价值重新计量，公允价值与账面价值之间的差额应该计入当期投资收益。基金公司是否将该 40 ％股权同时转让给甲公司，对该事项在合并报表层面的处理没有影响。 2 、控制比例是 60 ％。要注意重大影响只能存在于直接投资关系的双方之间，不可能存在“间接重大影响”（即，投资方对联营企业的联营企业是没有重大影响的）。所以你的会计师的意见是合理的，这不是多次交易形成的非同一控制下企业合并。

提问人：lbwl 时间：2016-01-17 10:09:59
陈版，如果我的子公司对另一个公司A有重大影响，是否可以认为我对其有重大影响呢。另外在我的一个问题中我的假设条件是我直接投资50%，如果我直接投资60%，就是自己就形成了控制，这个是否满足多次交易形成的非同一控制的条件。即多次交易的条件是两次比例都不达到控制，而加起来形成控制，如第一次20%，第二次50%，还是说第一次控股比例不到控制，但是第二次比例达到控制，如第一次20%，第二次70%。我个人认为第二种也算吧，希望您的指教

回答人：chenyiwei
1 、如果A的子公司B对C有重大影响，则A与C的关系至少是重大影响（联营企业）的关系。 2 、第二种情况也属于分步交易达到控制，关键是此前持有股权但不控制，与后一步骤的增持比例能否独立达到控制无关。

提问人：lbwl 时间：2016-01-18 08:59:25
陈版，就是我通过合营/联营企业对A公司持有有重大影响，假设有这么一种情况，我公司高层管理人员是我的联营企业的董事，而这个高层管理人员又被我的联营企业认命为A公司的董事，造成我公司有人在A公司担任董事，哪这种情况也不能认为是我对A公司有重大影响吗

回答人：chenyiwei
构成重大影响的可能性较低。此人作为A公司的董事，首先应对任命其担任董事的联营企业负责，而不是对你公司负责，该董事并不是你公司派驻的。仅仅身份重合不构成重大影响的依据。

提问人：lbwl 时间：2016-01-21 10:43:32
陈版，我如果对这个基金是共同控制，在您别的帖子的答复中“A对B有共同控制，同时B对C有重大影响的，可以认为A对C具有重大影响。因为B的行为必须获得A的同意，所以A可以利用这一点，使得B对C所具有的重大影响为己服务。” 那如果这样的话我公司通过增发的方式收购A公司剩下的股权是否也可以认为是多次交易形成的控制，确认那40%股权比例的投资收益

回答人：chenyiwei
如果对基金是共同控制，则原先通过基金持有的股权也不能看作本企业原持有的股权，不是分步交易实现的非同一控制下合并。

提问人：lbwl 时间：2016-01-21 19:46:35
您的意思我对基金必须是控制，即纳入合并报表才可以按照多次交易形成非同一控制下企业合并才可以？ 但是有点想不明白，按照您说的我对基金共同控制也可以认为我对A公司有重大影响，为什么就不行呢，水平有限，请您指教

回答人：chenyiwei
是否具有重大影响和是否看作多次交易实现合并是两回事，后者必须是在合并报表层面就能直接体现出此前持有不具有控制的股权性投资，即直接在合并报表层面确认为金融资产或长期股权投资才可以。